臺北高等行政法院裁定
　　　　　　　　　　　　　　　　　　 96年度訴字第01208號
原　　　告　甲○○
被　　　告　國防部軍醫局
代　表　人　陳宏一（局長）
訴訟代理人　徐克銘律師
複代理人　　林建志律師
訴訟代理人　洪大植律師
上列當事人間因年資事件，原告不服國防部政府中華民國96年2
月15日96年決字第014 號訴願決定，提起行政訴訟。本院裁定如
下：
  　主  文
原告之訴駁回。
訴訟費用由原告負擔。
  　理  由
一、原告起訴意旨略以: 原告於民國( 下同)91 年8 月1 日從台
    北市立古亭國中教職退休，因當時不諳退休法令，未將曾自
    57年10月至59年8 月，服務於陸軍816 醫院佐理護理人員2
    年之年資合併申報，因時間久遠變遷太大，當時取得的服務
    證明，因紙張保存不易、搬家等原因遺失，而陸軍816 醫院
    已裁撤，原告以當時任職加入中央信託股份有限公司人壽保
    險處軍保課之保險資料，向原服務單位之上級機關即被告申
    請服務年資證明，卻以95年9 月18日莊茂字第0950005821號
    函，否准所請( 下稱原處分一) ，原告不服，提起訴願，經
    訴願機關國防部以96年2 月15日96年決字第014 號訴願決定
    : 「原處分撤銷，由原處分機關於收受決定書之次日起2 個
    月內，另為適法之處分」，被告遂於96年3 月26日，以莊茂
    字第0960001762號函，另為處分，給予原告1 個月之年資證
    明( 下稱原處分二) ，原告仍表不服，爰提起本件行政訴訟
    ，求為判決撤銷原處分及訴願決定云云。
二、本件係原告向被告申請服務期間年資證明事件，而為被告所
    否准，依其性質，應提起行政訴訟法第5 條課予義務訴訟，
    而原告逕行提起同法第4 條第1 項撤銷訴訟，惟無論原告提
    起撤銷訴訟或是課予義務訴訟，均為不合法，茲說明如下:
(一)1.按行政訴訟法第4 條第1 項規定：人民因中央或地方機關之
    違法行政處分，認為損害其權利或法律上之利益，經依訴願
    法提起訴願而不服其決定者，得向高等行政法院提起撤銷訴
    訟。復按「行政訴訟原以官署之處分為標的倘事實上原處分
    已不存在則原告之訴因訴訟標的之消滅即應予以駁回。」最
    高行政法院（89年7 月1 日改制前為行政法院）27年判字第
    28號著有判例可稽。從而，人民向高等行政法院撤銷訴訟以
    行政處分存在為其前提要件，如行政處分業經原處分機關自
    行撤銷而不存在，自不得提起撤銷訴訟，原告如逕行對之提
    起撤銷訴訟，應認起訴不備其他要件，依行政訴訟法第107
    條第1 項第10款規定以裁定駁回之。
  2.查原告不服原處分一，提起訴願，業經訴願機關國防部以96
    年2 月15日96年決字第014 號訴願決定: 「原處分撤銷，由
    原處分機關於收受決定書之次日起2 個月內，另為適法之處
    分」是原處分一既經訴願機關撤銷而不存在，則原告對已撤
    銷之行政處分提起本件撤銷訴訟，核與首揭規定及判例意旨
    即有未合，應認起訴不備其他要件以裁定駁回之。
(二)1.按「人民因中央或地方機關對其依法申請之案件，於法令所
    定期間內應作為而不作為，認為其權利或法律上利益受損害
    者，經依訴願程序後，得向高等行政法院提起請求該機關應
    為行政處分或應為特定內容之行政處分之訴訟。」又「人民
    因中央或地方機關對其依法申請之案件，於法定期間內應作
    為而不作為，認為損害其權利或利益者，亦得提起訴願。」
    「對於依第二條第一項提起之訴願，受理訴願機關認為有理
    由者，應指定相當期間，命應作為之機關速為一定之處分。
    」行政訴訟法第5 條第1 項及訴願法第2 條第1 項、第82條
    第1 項分別定有明文。依上述訴願法規定，可知人民就其依
    法申請之案件，因行政機關於法定期間內應作為而不作為，
    得依訴願法第2 條第1項規定提起課予義務訴願，而訴願決
    定機關若認有理由者，即應指定相當期間，命應作為機關為
    一定之處分；而參諸行政訴訟法第200 條規定，所謂「一定
    之處分」，應包含「一定內容」之行政處分，即命應作為機
    關為一定內容之行政處分；或因事實關係尚未明確，而命應
    作為機關自為准、駁之行政處分。故訴願人若是請求訴願決
    定機關命應作為機關為一定內容之處分，然訴願決定僅命應
    作為機關自為准、駁之處分，因未完全滿足訴願人訴願之請
    求，故訴願人就其提起訴願未獲滿足部分，自有依上述行政
    訴訟法第5 條第1 項規定提起課予義務訴訟之訴之利益。又
    行政訴訟法第200 條第4 款所以規定：「原告之訴雖有理由
    ，惟案件事證尚未臻明確或．．．，應判命行政機關遵照其
    判決之法律見解對於原告作成決定。」乃因對行政機關尚未
    進行調查之事實，由專業與人力配置均較優勢之行政機關為
    之，應更能接近事實真相，對人民將更有保障，且亦可避免
    侵犯行政權之故；是高等行政法院於課予義務訴訟，有案件
    事證尚未臻明確情事，即非為同條第3款命行政機關為申請
    內容行政處分之判決。再行政機關雖有怠為行政處分情事，
    然若已經訴願決定予以救濟，並該訴願決定主文之諭知，又
    屬適法，則人民再提起之課予義務訴訟，即非有理由，而與
    行政訴訟法第200 條第4 款規定「原告之訴雖有理由」之要
    件不合，故高等行政法院自不得為本條款所規定之判決。再
    按以中央或地方機關對其申請案件予以駁回，致其權利或法
    律上利益受違法損害為由，向高等行政法院提起請求該機關
    應為行政處分或應為特定內容之行政處分之訴訟，依行政訴
    訟法第5 條第2 項規定，以經訴願程序為前提，茍未經訴願
    程序逕行提起行政訴訟，即屬同法第107 條第1 項第10款之
    起訴不備其他要件，且此項欠缺無法命補正，依該法條第1
    項前段即應以裁定駁回之。
  2.查原告以其當時任職加入中央信託股份有限公司人壽保險處
    軍保課之保險資料，向被告申請服務年資證明，經被告以原
    處分一所否准，如原告係對此提起行政訴訟，因原處分一業
    經訴願決定撤銷並命被告於收受決定書之次日起2 個月內，
    另為適法之處分，依上述前半部說明，欠缺提起行政訴訟之
    利益保護要件；又縱係對於原處分二提起行政訴訟法第5 條
    之課予義務訴訟，惟原告對原處分二並未提起訴願，逕行提
    起本件行政訴訟，依首開說明，其起訴為不合法，應予駁回
    。另本件訴訟既不合法，其實體上之主張即無庸審酌，併此
    敘明。
三、綜上所述，本件無論原告提起撤銷訴訟或是課予義務訴訟，
    均為不合法，應以行政訴訟法第107 條第1 項第10款不備其
    他要件駁回之。
四、本件原告之訴不合法，爰依行政訴訟法第107 條第1 項第10
    款、第104 條、民事訴訟法第95條、第78條之規定，裁定如
    主文。
中　　華　　民　　國　　96　　年    11  　月     1    日
                        第一庭審判長  法  官  王立杰
                                      法  官  劉錫賢
                                      法  官　林惠瑜
上為正本係照原本作成。
如不服本裁定，應於送達後10日內向本院提出抗告狀（須按他造
人數附繕本）。
中　　華　　民　　國　　96　　年　　11　　月　   1    日
                                      書記官  劉道文
